【裁判字號】    95,訴,1685
【裁判日期】    950810
【裁判案由】    違反槍砲彈藥刀械管制條例
【裁判全文】
臺灣高雄地方法院刑事判決              95年度訴字第1685號
公  訴  人  臺灣高雄地方法院檢察署檢察官
被      告  甲○○
                    現於臺灣高雄監獄案執行中
乙○指定義務辯護人  吳保仁律師
上列被告因違反槍砲彈藥刀械管制條例案件，經檢察官提起公訴
（95年度偵字第8740號）及併案（95年度偵字第13428 號），乙
○判決如下：
    主  文
甲○○未經許可，寄藏可發射子彈具有殺傷力之改造槍枝，處有
期徒刑年陸月，併科罰金新台幣陸萬元，罰金如易服勞役，以
新台幣壹仟元折算壹日。扣案仿WALTHER 廠半自動手槍之改造手
槍壹枝（含彈匰，槍枝管制編號：0000000000號）、仿FN廠半自
動手槍之改造手槍壹枝（含彈匣，槍枝管制編號：0000000000號
）及土造金屬槍管壹枝（管制編號：0000000000號），口徑8mm
子彈壹顆均沒收。
    事  實
一、甲○○明知未經中央主管機關許可，不得持有、寄藏可發射
    子彈具有殺傷力之槍枝、槍枝之主要組成零件及具有殺傷力
    之子彈，竟於民國93年8、9月間某日深夜，在高雄市苓雅區
    某住處樓下，自年籍不詳名為「翁吉成」成年男子處，受寄
    保管具有殺傷力之仿WALTHER 廠半自動手槍之改造手槍1 枝
    （槍枝管制編號：0000000000號）、仿FN廠半自動手槍之改
    造手槍1 枝（槍枝管制編號：0000000000號）及不具殺傷力
    之仿COLT廠半自動手槍製造之金屬槍枝換裝土造金屬槍管而
    成之改造手槍1 枝（槍枝管制編號：0000000000號，換裝之
    土造金屬槍管為槍枝之主要組成零件）及具殺傷力之口徑
    8mm 改造子彈2 顆（其中1 顆經送鑑定試射已擊發），並將
    上開改造手槍、子彈藏放於高雄市○○路「漁人碼頭KTV 」
    前草叢內；復因其欲將上開槍彈歸還「翁吉成」，而於95
    年1 、2 月間某日取出，藏放在其向不知情之楊鎮郎所借住
    ，位於高雄市前鎮區○○○路63巷1 弄33號2 樓住處房間之
    床頭櫃內。嗣其因另案通緝，為警於95年3 月18日3 時30
    分許在上址逮捕而查知上情，並扣得上開具有殺傷力之改造
    手槍2 枝及不具殺傷力之改造手槍1 枝（但其槍管屬改造槍
    枝之主要組成零件）暨子彈2 顆〔其中1 顆已因鑑定試射而
    擊發〕。
二、案經高雄市政府警察局刑事警察大隊報請臺灣高雄地方法院
    檢察署檢察官偵查起訴。
      理      由
一、按被告以外之人於審判外之陳述，雖不符刑事訴訟法第159
    條之1 至第159 條之4 規定，而經當事人於審判程序同意作
    為證據，法院審酌該言詞陳述或書面陳述作成時之情況，認
    為適當者，亦得為證據；當事人、代理人或辯護人於法院調
    查證據時，知有該法第159 條第1 項不得為證據之情形，而
    未於言詞辯論終結前聲明異議者，視為有前項之同意，該法
    第159 條之5 已明揭其旨。本件所引關於審判外之各事證，
    均經檢察官、被告甲○○及辯護人同意作為證據，乙○審酌
    其作成之情況，未見有何不適當之情形，是得為證據，合先
    敘明。
二、訊據被告甲○○對於前揭犯罪事實供承不諱，而本案查獲經
    過情形，及查獲地點係被告向楊鎮郎借住等事實亦經證人楊
    鎮郎於警詢中證述屬實。另扣案物品送驗結果如下：
  (一)送鑑改造手槍（槍枝管制編號0000000000），認係由仿WA
    LTHER 廠半自動手槍製造之金屬槍枝，更換土造金屬槍管改
    造而成之改造手槍，機械性能良好，可擊發適用子彈，認具
    殺傷力。
  (二)送鑑改造手槍壹枝（槍枝管制編號0000000000），認係由仿
    FN廠半自動手槍製造之金屬槍枝，更換土造金屬槍管改造而
    成之改造手槍，機械性能良好，可擊發適用子彈，認具殺傷
    力。
  (三)送鑑改造手槍壹枝（槍枝管制編號0000000000），認係由仿
    COLT廠半自動手槍製造之金屬手槍，更換土造金屬槍管改造
    而成之改造手槍，經實際操作檢測，其撞針釋放連桿斷裂，
    依現狀，無法供擊發子彈供用，認不具殺傷力。
  (四)送鑑改造子彈貳顆，認均係土造子彈（具直徑約8mm 之金屬
    彈頭），採樣壹顆試射，可擊發，認具殺傷力。
    此有內政部警政署刑事警察局95年4 月24日刑鑑字第095004
    2820號槍彈鑑定書附卷可稽。以上事證足徵被告之自白與事
    實相符，堪予採信。本案事證明確，被告犯行應堪認定。
三、按行為後法律有變更者，適用行為時之法律，但行為後之法
    律有利於行為人者，適用最有利於行為人之法律，刑法第2
    條第1 項定有明文。本件被告行為後，法律有如下之變更：
    （一）被告行為時之刑法第42條第2 項前段原規定：「易服
    勞役以1 元以上3 元以下，折算1 日」，且依罰金罰鍰提高
    標準條例第2 條規定就其原定數額提高為100倍折算1 日，
    亦即被告行為時之易服勞役折算標準，應以銀元100 元以上
    300 元以下折算1 日，經折算為新臺幣後，應以新臺幣300
    元以上900 元以下折算為1 日，嗣後95年7 月1 日修正施行
    之刑法第42條第3 項前段則規定：「易服勞役以新臺幣1千
    元、2 千元或3 千元折算1 日」，比較修正前後之易服勞役
    折算標準，以修正後之規定較有利於被告，合先敘明。
四、按槍砲彈藥刀械管制條例於94年1 月26日修正公布，同年月
    28日生效，修正前該條例第11條第4 項規定：「未經許可，
    持有、寄藏或意圖販賣而陳例第1 項所列槍砲者（即同條例
    第4 條第1 項第1 款所稱其他可發射金屬或子彈具有殺傷力
    之各式槍砲者），處1 年以上7 年以下有期徒刑，併科新臺
    幣7 百萬元以下罰金。」；修正後已將原第11條之規定刪除
    ，並將同條例第8 條第4 項修正為：「未經許可，持有、寄
    藏或意圖販賣而陳列第1 項所列槍枝者（即鋼筆槍、瓦斯槍
    、麻醉槍、獵槍、空氣槍或同條例第4 條第1 項第1 款所定
    其他可發射金屬或子彈具有殺傷力之各式槍砲者），處3 年
    以上10年以下有期徒刑，併科新臺幣7 百萬元以下罰金。惟
    未經許可持有槍砲、彈藥、刀械等罪，其持有之繼續，為行
    為之繼續，並非狀態之繼續，故一經持有，其犯罪即告成立
    ，但其完結，須繼續至持有行為終了時為止。且行為後法律
    有變更者，應依刑法第2 條第1 項從新從輕原則予以比較適
    用，係指被告之行為完成或終止後，不論變更修正前之刑罰
    法律，或修正後至法院裁判時之法律，均構成犯罪而應科以
    刑罰者而言；倘繼續犯之部分行為，已在新法公布施行並生
    效之後，即非屬於行為後法律有變更，自無刑法第2 條第1
    項之適用，應逕行依裁判時之新法處罰。故被告所犯自93年
    8 、9 月間某日起，至95年3 月18日止之未經許可，持有系
    爭槍枝之犯行，應適用修正公布後之槍砲彈藥刀械管制條例
    第8 條第4 項之規定，加以論處，尚無新舊法比較之問題，
    先予敘明。
五、按寄藏與持有，均係將物置於自己實力支配之下，僅寄藏必
    先有他人之持有行為，而後始為之受寄代藏而已，故寄藏之
    受人委託代為保管，其保管之本身，亦屬持有，不過，此之
    持有係受寄之當然結果；又單純之「持有」，固不包括「寄
    藏」，但「寄藏」之受人委託代為保管，其保管之本身所為
    之「持有」，既係「寄藏」之當然結果，法律上自宜僅就「
    寄藏」行為為包括之評價，不應另就「持有」予以論罪（最
    高法院74年台上字第3400號判例意旨參照）。核被告所為，
    係犯槍砲彈藥刀械管制條例第8 條第4 項之未經許可，寄藏
    可發射子彈具有殺傷力之改造槍枝罪，同條例第12條第4 項
    之寄藏子彈罪及同條例第13條第4 項之寄藏手槍主要組成零
    件罪。因寄藏乃受人委託代為保管，其保管本身之持有，即
    係寄藏之當然結果，故不另論以持有罪。被告以一行為同時
    受寄藏可發射子彈具有殺傷力之改造槍枝、子彈及手槍主要
    組成零件槍管而觸犯寄藏可發射子彈具有殺傷力之改造槍枝
    罪、寄藏子彈罪及寄藏手槍主要組成零件罪，為想像競合犯
    ，應依刑法第55條前段規定從一重之寄藏可發射子彈具有殺
    傷力之改造槍枝罪處斷。檢察官移送併辦部分因與本件起訴
    部分，為同一犯罪事實，係事實上單純一罪之關係，為起訴
    效力所及，乙○自應併予審理，附此敘明。又辯護人為被告
    辯護稱：扣案物品係被告受友人之託寄藏，被告僅單純寄藏
    ，並未用以犯案，動機及目的極為單純，所生危險或損害亦
    不重大，且被告自始對於犯罪事實均坦承不諱，犯罪後之態
    度良好，請求依刑法第59條減輕其刑等情。按刑法第59條之
    得酌量減輕其刑者，必須犯罪另有特殊之原因與環境等情，
    而在客觀上足以引起一般同情，認為即予宣告法定最低度刑
    期猶嫌過重者，始有其適用，至於犯罪之動機、犯罪之手段
    或犯罪後之態度等情狀，僅可為法定刑內從輕科刑之標準，
    不得據為酌量減輕之理由，最高法院91年度臺上字第733 號
    判決意旨可資參照，該判決意旨所揭示之原理，對於95年7
    月1 日修正後之刑法第59條規定亦可作為闡述之基礎。從而
    ，辯護人所論及關於被告犯罪之動機、目的、所生危害、犯
    後態度等事項，均係刑法第57條所規定量刑之考慮標準，尚
    無從據為依刑法第59條減輕其刑之基礎，且無其他事證可認
    被告犯罪另有特殊之原因與環境等情，而在客觀上足以引起
    一般同情，認為即予宣告法定最低度刑期猶嫌過重之情事，
    是尚難遽依刑法第59條減輕其刑。茲審酌被告未經許可擅自
    寄藏可發射子彈之手槍、子彈及手槍主要組成零件，對於他
    人安全及社會治安危害頗鉅，實有非是，然念其於犯後尚能
    供承犯行，態度良好，以及其犯罪之動機、手段、所生危害
    等一切情狀，量處如主文所示之刑，並就罰金刑部分，依修
    正後之刑法第42條第3 項前段規定定其折算標準，諭知被告
    所科罰金刑，如易服勞役，以新台幣1,000 元折算1 日勞役
    之折算標準，以資懲儆。扣案具有殺傷力之具有殺傷力之仿
    WALTHER 廠半自動手槍之改造手槍1 枝（槍枝管制編號：00
    00000000號）、仿FN廠半自動手槍之改造手槍1 枝（槍枝管
    制編號：0000000000號）及仿COLT廠半自動手槍製造之金屬
    槍枝換裝土造金屬槍管而成之改造手槍1 枝雖不具有殺傷力
    ，惟換裝之土造金屬槍管既為槍枝之主要組成零件（槍枝管
    制編號：0000000000號）亦屬違禁物及具殺傷力之口徑8mm
    改造子彈1 顆（另1 顆經送鑑定試射已擊發），均屬違禁物
    ，不問屬於犯人與否，應依刑法第38條第1 項第1 款規定宣
    告沒收。至送驗時試射之子彈1 顆，已滅失爰不為沒收之諭
    知。
據上論斷，應依刑事訴訟法第299 條第1 項前段，修正後槍砲彈
藥刀械管制條例第8 條第4 項、第12條第4 項、第13條第4 項，
刑法第2 條第1 項、第11條前段、第55條、第42條第3 項、第38
條第1 項第1 款，判決如主文。
本案經檢察官丙○○到庭執行職務。
中    華    民    國    95    年    8     月    10    日
                  刑事第二庭  審判長法  官  邱永貴
                                    法  官  何佩陵
                                    法  官  陳銘珠
以上正本證明與原本無異。
如不服本判決，應於收受送達後10日內向乙○提出上訴書狀。
中    華    民    國    95    年    8     月    10    日
                                    書記官  黃美玲
附錄法條：
槍砲彈藥刀械管制條例第8 條第4項
未經許可，持有、寄藏或意圖販賣而陳列第一項所列槍枝者，處
3 年以上10年以下有期徒刑，併科新臺幣700 萬元以下罰金。
槍砲彈藥刀械管制條例第12條第4 項
未經許可，持有、寄藏或意圖販賣而陳列子彈者，處5 年以下有
期徒刑，併科新台幣300 萬元以下罰金。
槍砲彈藥刀械管制條例第13條第4項
未經許可，持有、寄藏或意圖販賣而陳列第 1 項所列零件者，第
6 月以上5 年以下有期徒刑，併科新台幣300 萬元以下罰金。第


司法院資訊處製作；財團法人民間司法改革基金會備份。
